【裁判字號】    89,親,30
【裁判日期】    890810
【裁判案由】    確認非婚生子女
【裁判全文】
臺灣臺北地方法院民事判決  八十九年度親字第三○號
    原      告  乙○○
    被      告  甲○○
    被告兼右一
    法定代理人  丙○○  住台北市○○路○段三二○巷三六弄五三號四樓
右當事人間確認非婚生子女事件，本院判決如左：
    主      文
原告之訴駁回。
訴訟費用由原告負擔。
    事      實
甲、原告方面：
一、聲明：確認被告甲○○非原告乙○○之婚生女。
二、陳述：緣原告與被告乙○○於民國八十一年三月八日結婚，被告劉蘭如於八十一
    年十一月二十一日即產下一女即本件被告甲○○，迄至八十九年一月間被告劉蘭
    如始透露被告甲○○非原告之女，兩人遂決定讓甲○○認袓歸宗。按原告與被告
    劉蘭如婚前，未與被告同居，自非原告受胎之女，爰依民法第一千零六十三條之
    規定，訴請判令如聲明。
三、證據：提出戶籍謄本一份、國立台灣大學醫學院附設醫院ＤＮＡ親子鑑定報告正
    本一份為證，
乙、被告方面：
一、聲明：同意原告之請求。
二、陳述：被告甲○○確非被告乙○○之女。
    理      由
一、本件原告起訴主張：伊與被告係夫妻，在婚姻關係存續中生下一女即被告甲○○
    ，被告甲○○應非被告劉蘭如自原告受胎所生，為此，提起本訴等情，核其所陳
    ，係提起民法第一千零六十三條所定之否認子女之訴，雖其起訴狀本文首行謂提
    起「確認非婚生子女之訴」，但仍無改本件係否認子女之訴之本質，合先敘明。
二、按民法第一千零六十三條規定：「妻之受胎，係在婚姻關係存續中者，推定其所
    生子女為婚生子女（第一項）。前項推定，如夫妻之一方能證明妻非自夫受胎者
    ，得提起否認之訴。但應於知悉子女出生之日起，一年內為之（第二項）。」；
    民事訴訟法第五百八十九條之一規定：「否認子女之訴，由夫起訴者，以妻及子
    女為共同被告；由妻起訴者，以夫及子女為共同被告（第一項）。前項起訴，妻
    或夫死亡者，以子女為被告（第二項）。」此即有關否認子女之訴之規定，依此
    ，可得而言者計有：此種訴訟之事由─為婚姻存期間，夫妻一方能證明妻非夫
    受胎；提起人─其由夫提起者，則以妻及子女為被告；此種訴訟之性質─係
    形成之訴，因一旦勝訴確定，子女則變為非婚生子女；此種訴權之消滅原因─
    除子女死亡外，為使親子關係早日確定，故上開法條定有一年之法定起訴除斥期
    間，易言之，未於於知悉子女出生之日起，一年內提起否認子女訴訟，此一訴權
    即告消滅。所成問題者乃此一否認子女訴訟，因經過一年除斥期間而致訴權消滅
    後，可否再提起確認親子關係存否之訴？查確認親子關係存否之訴，應與民事訴
    訟法第九篇第二章所規定之否認子女之訴、認領子女之訴、認領無效之訴、撤銷
    認領之訴及母再婚後所生子女確定其父之訴之目的不相牴觸為限，始有存在之意
    義，因此在應提起認領之訴之情形，不得提起確認親子關係之訴；在應提起否認
    子女之訴之情形，亦不得提起確認親子關係之訴以取代之。
三、本件原告於八十一年三月八日，生下被告甲○○，但遲至八十九年四月十九日，
    始提起本件訴訟，有卷附起訴狀上本院收狀戳可稽，早逾一年之法定起訴除斥期
    間，其訴權業已消滅，是原告提起本件訴訟，要屬無據，不應准許；又依原告所
    陳本件係屬應提起民法一千零六十三條所規定之否認子女之訴，揆諸前開說明，
    自不得再提起確認親子關係存否之訴，否則民法一千零六十三條否認子女之訴之
    規定，失其意義，已如前述，是本件原告因一年起訴除斥期間之經過而喪失否認
    子女之訴之訴權，自無再准提起確認子關係存否之餘地。從而，原告提起本件「
    確認被告甲○○非原告乙○○之婚生子女」為無理由，應予駁回。
五、因本案事證已臻明確，兩造其餘主張陳述及所提之證據，均毋庸再予審酌，附此
    敘明。
六、據上論結，本件原告之訴為無理由，並依民事訴訟法第七十八條，判決如主文。
中      華      民      國    八十九    年      八      月     十     日
                                      家事法庭法      官  賴劍毅
右為正本係照原本作成
如對本判決上訴，須於判決送達後廿日內向本院提出上訴狀
中      華      民      國    八十九    年      八      月     十一     日
                                              法院書記官  蔡健忠


司法院資訊處製作；財團法人民間司法改革基金會備份。
